【裁判字號】    92,交抗,34
【裁判日期】    920129
【裁判案由】    違反道路交通管理處罰條例
【裁判全文】
臺灣高等法院刑事裁定                              九十二年度交抗字第三四號
    抗告人即
    受處分人    甲○○   男  .
右抗告人因違反道路交通管理處罰條例案件，不服台灣士林地方法院中華民國九十一
年十一月二十九日裁定（九十一年度交聲字第三七二號），提起抗告，本院裁定如左
：
    主  文
抗告駁回。
    理  由
一、本件抗告意旨略以：本案事發之處並未設有禁止停放車輛之標誌與標線，且停車
    於該處亦未影響其他人車之通行，況依現狀，彼時除伊汽車外，該處尚停放許多
    車輛，伊無從判斷該處是否禁止停車。且事發當日到場處理本件事故之員警，並
    未實際丈量伊停車處與交岔路口間之距離，其貿然認定伊確在交岔路口十公尺內
    停車，顯屬無據。又事發當時伊開啟車門前，已回頭及自左側照後鏡察看，確定
    並無來車後方才開門，已盡善良管理人之注意義務，詎仍因道路彎曲，產生視線
    死角，因而肇事，自不得歸責於伊，為此提起抗告云云。
二、按汽車駕駛人不得於交岔路口、公共汽車招呼站十公尺內臨時停車，汽車駕駛人
    在禁止臨時停車處所停車者，處新台幣（下同）六百元以上一千二百元以下罰鍰
    ；又汽車停車向外開啟車門時，應注意行人、車輛，並讓其先行，道路交通管理
    處罰條例第五十五條第二款、第五十六條第一項第一款、道路交通安全規則第一
    一二條第一項第十五款分別定有明文。再按，汽車駕駛人，駕駛汽車違反道路交
    通安全規則，因而肇事致人受傷者，吊扣其駕駛執照三個月至六個月，道路交通
    管理處罰條例第六十一條第三項亦有明文。
三、原處分意旨略以：異議人即受處分人甲○○於民國九十年十一月十七日二十一時
    三十分許，將其所駕駛車牌號碼Ｚ五─○○一一號自用小客車，停於台北市○○
    街西向東右側路邊與福國路十五巷之交岔路口上，且當其開啟左前車門欲下車時
    ，疏未注意後方有無來車，即貿然打開車門，適證人蔡為光騎乘車牌號碼ＡＶＥ
    ─四八三號重型機車沿同向直行駛來，遭該車門撞及，證人蔡為光因而受有右腳
    掌骨折之傷害，而其後所附載之第三人王玉明則受有右腳碰傷、左腹部碰傷之傷
    害，爰依道路交通管理處罰條例第五十六條第一項第一款、第六十一條第三項之
    規定，裁處九百元之罰鍰，並吊扣其駕駛執照三個月等語。
四、查抗告人確於前揭時間將其所駕駛前述車輛，停於台北市○○街右側與福國路十
    五巷之交岔路口上之事實，業據證人蔡為光及台北市政府警察局士林分局交通分
    隊舉發警員施光華於原審證述甚明，並有道路交通事故調查報告表、談話紀錄表
    、台北市政府警察局交通警察大隊受理交通違規事件調查表、台北市政府警察局
    交通警察大隊事故分析研判表各一紙及現場照片五張等附卷可憑，且抗告人停車
    位置確與前開調查表所附現場圖所繪位置相符，亦經抗告人坦承在卷，顯見抗告
    人確有於交岔路口十公尺內違規停車之行為無訛。又抗告人確在「交岔路口上（
    內）」停車，已如前述，當然屬於禁止停車範圍，至屬明確，與路邊有無劃上紅
    線及該處是否同時停有其他車輛等節無涉，更無實際丈量之必要，抗告人以該處
    並未劃有紅線、該處尚停有其他車輛及處理員警未當場丈量為由聲明異議，顯無
    足採。另抗告人於前述時地因開啟左前車門，致騎乘機車同向直行之證人蔡為光
    ，遭該車門撞及，因而受有傷害等情，已為抗告人所供承，且前述路段乃直路並
    無弧度一情，亦經證人施光華於原審陳稱在卷，並有卷附照片五張可稽，參以肇
    事前證人蔡為光之車速每小時約僅十五至二十公里，已經其於原審陳述在卷，其
    行車速度非快，縱如抗告人所辯該路段確有一點弧度，以當時證人蔡為光行車速
    度並非難以注意、防範，抗告人竟仍開啟車門撞及證人蔡為光，足見抗告人於開
    啟車門前，疏未注意後方有無來車即貿然開啟車門，撞及蔡為光所騎乘之機車，
    致蔡為光人車因而跌倒、受傷，亦屬明確。抗告人所辯其已盡善良管理人之注意
    義務，因道路彎曲，產生視線死角，致肇本件車禍事故云云，亦不足採。綜上所
    述，本件抗告人違規停車於交岔路口上，且於向外開啟車門時，疏未注意後方來
    車而肇事致人受傷。原審因認原處分機關據以援引首揭條項之規定，裁處九百元
    之罰緩並吊扣駕駛執照三個月之處分，核無違誤，乃裁定駁回抗告人在原審之異
    議，經核原裁定認事用法，尚無違誤。抗告人仍執前詞指摘原裁定不當，為無理
    由，應予駁回。
據上論結，應依道路交通管理處罰條例第八十九條，刑事訴訟法第四百十二條，裁定
如主文。
中    華    民    國      九十二      年      一      月      二十九    日
                              臺灣高等法院交通法庭
                                  審判長法  官  陳  祐  治
                                        法  官  王  炳  梁
                                        法  官  楊  炳  禎
右正本證明與原本無異。
不得再抗告。
                                        書記官  廖  素  花
中    華    民    國      九十二      年      二      月        十      日


司法院資訊處製作；財團法人民間司法改革基金會備份。
